【裁判字號】    98,訴,1006
【裁判日期】    990908
【裁判案由】    偽造文書等
【裁判全文】
臺灣嘉義地方法院刑事判決              98年度訴字第1006號
公  訴  人  臺灣嘉義地方法院檢察署檢察官
被      告  戊○○
被      告  庚○○
上列一人之
選任辯護人  盧奇南律師
上列被告等因竊盜等案件，經檢察官提起公訴（98年度偵字第
587、3136、3235號），本院判決如下：
    主  文
戊○○犯如附表二編號1、2所示之罪刑，應執行有期徒刑壹年捌
月，如易科罰金，以新臺幣壹仟元折算壹日。
庚○○犯如附表二編號1、2所示之罪刑，應執行有期徒刑壹年貳
月，如易科罰金，以新臺幣壹仟元折算壹日。
    犯 罪 事 實
一、戊○○係嘉義市○○路○段275號「鴻順汽車保養場」之負責
    人，恃其本身具有修護汽車之專長，竟思以「借屍還魂」（
    俗稱AB車）之方式，圖謀不法利益，先以不詳代價收購如附
    表一編號1、2所示車牌號碼6P-4886號、5F-0306號之發生事
    故汽車（下稱事故車）及該車車籍資料後，再與丙○○（涉
    犯竊盜附表一編號1車輛部分，業經本院判處有期徒刑7月，
    減為有期徒刑3月又15日確定在案）及某姓名年籍不詳之成
    年人（下稱甲）分別基於意圖為自己不法所有之犯意聯絡，
    由戊○○駕駛其不知情配偶莊秀欐所有之車牌號碼2D-9825
    號自小客車搭載丙○○或甲，沿途由戊○○物色與前揭購入
    事故車相同廠牌、型式汽車，鎖定下手車輛後，分別於附表
    一編號1、2「失竊時地及作案方式」欄所示時間、地點，由
    戊○○指示丙○○或甲於附表一編號1、2「失竊時地及作案
    方式」欄所示作案方式，分別竊取如附表一編號1、2所示失
    竊車輛得手後，由丙○○或甲將所竊得之該輛汽車駛回鴻順
    汽車保養場或嘉義後火車站附近藏放。戊○○為避免上開贓
    車遭查緝，另基於偽造準私文書之犯意，於鴻順汽車保養場
    ，以不詳之改製工具，將所購得事故車內刻印有車身號碼之
    鋼板左右兩側切割後，將之焊接於所竊得如附表一編號1、2
    所示失竊車輛之鋼板而取代原車身號碼，以此方式偽造完成
    如附表一編號1、2所示與前揭所收購事故車相同之車身號碼
    （起訴書記載連同引擎號碼一併遭偽造，尚有誤解，詳如下
    述），並將事故車引擎置換至所竊得如附表一所示車輛，繼
    懸掛如附表二編號1、2所示與竊得汽車同車型車款之事故車
    車牌，足生損害於原車輛所有人辛○○、丁○○、汽車製造
    廠商對其車輛資料之辨識及公路監理機關對於車輛車籍資料
    管理之正確性。
二、庚○○明知戊○○所販售如附表二所示之失竊車輛係經偽造
    車身號碼，並套用事故車引擎，繼懸掛事故車車牌之頂拼車
    （下稱頂拼車），竟基於故買贓物之犯意，於附表二「購入
    頂拼車時間及金額」欄所示時間、價格，向戊○○買受附表
    二所示頂拼車。旋另基於詐欺取財之犯意，在不詳地點，於
    附表二「出售頂拼車時間及金額」欄所示時間，佯稱附表二
    所示車輛均係修復後之事故車或有合法來源，使己○○、乙○○陷於錯誤，因而交付如附表二「出售頂拼車時間及金額
    」欄所示金額與庚○○，足以生損害於己○○、乙○○。嗣
    警方循線追索，庚○○恐販賣頂拼車事蹟敗露，乃於97年5
    月15日將伊購自戊○○如附表一編號3所示車牌號碼7102-DX
    號自小客車（登記於其不知情配偶吳佩玲名下供己代步使用
    ，尚無證據顯示此部車輛為贓車）以新臺幣（下同）2萬元
    之代價，販售與陳金炎（另經臺灣高雄地方法院檢察署檢察
    官以犯罪嫌疑不足，為不起訴處分確定），並要求陳金炎儘
    速解體此部車輛，而查知上情。
三、案經保安警察第三總隊第二大隊移送臺灣臺南地方法院檢察
    署檢察官呈請臺灣高等法院檢察署檢察長令轉臺灣嘉義地方
    法院檢察署檢察官偵查起訴。
    理  由
壹、程序部分：
    按被告以外之人於審判外之陳述，經當事人於審判程序同意
    作為證據，法院審酌該言詞陳述或書面陳述作成時之情況，
    認為適當者，亦得為證據。當事人、代理人或辯護人於法院
    調查證據時，知有第159條第1項不得為證據之情形，而未於
    言詞辯論終結前聲明異議，視為有前項之同意，刑事訴訟法
    第159條之5定有明文。查被告戊○○、庚○○及其辯護人對
    於證人辛○○、丁○○、己○○、乙○○、陳金炎、吳佩玲
    、吳連發、江錦章、丙○○於警詢或偵查中及證人黃明信之
    審判外陳述，關於證據能力，提示被告戊○○、庚○○及被
    告庚○○之辯護人均表示沒有意見，並同意引為證據，且未
    於言詞辯論終結前聲明異議，揆諸前揭法條規定，視為被告
    、辯護人等已有將前揭傳聞證據採為證據之同意。而本院審
    酌該等審判外陳述作成當時之過程、內容、功能等情況綜合
    判斷，認具備合法可信之適當性保障而具證據能力，均得採
    為認定事實之基礎，合先敘明。
貳、實體部分：
甲、被告戊○○部分：
一、訊據被告戊○○固坦承係嘉義市○○路○段275號「鴻順汽車
    保養場」之負責人，並先後販售如附表一所示三部車輛與庚○○，惟矢口否認有何竊盜及偽造私文書犯行，辯稱：伊確
    實賣3部事故車給庚○○，但沒有承攬修復；庚○○事後如
    何修復該事故車，伊並不清楚。伊更沒有偽造如附表一編號
    1、2車輛之車身號碼。伊認為丙○○與警察談好條件有意陷
    害，且擔心沒有承認就不能回家，才於警詢時承認竊盜犯行
    ；實則丙○○與庚○○自行接洽，伊並不知情云云。
二、被告戊○○竊取附表一編號1、2所示車輛部分：
  (一)詰之證人丙○○於本院審理時，證稱：「時間是95年，地點
    在臺北市，好像是內湖一個大賣場的停車場。當時戊○○要
    去臺北，我正好要去臺北探親搭他的車，我身上當時沒有錢
    ，想跟戊○○借錢，他說借錢也是要還，他說正好需要一部
    車，說要偷車，看我怎麼樣，我就答應他要一起去，他告訴
    我他指定要福特休旅車，顏色忘記了，我說我知道如何偷這
    種車，我拿了1支小小、短短的工具，十字起子之類的簡易
    工具，撬開車門，電門是上下覆蓋拆掉、接電發動，偷得之
    後，由我開那輛竊得的車（即附表一編號1所示福特六和廂
    型車）離開，開到五股。戊○○開他的車陪同我，跟在我的
    車後，開去五股是因為他都在五股那邊買賣車輛，我也住在
    臺北，所以知道路。他從車上拿了兩面車牌懸掛上去……，
    這部福特休旅車隔天清晨就由我開回來，開去他博愛路的鴻
    順保養場，之後我就離開了，車子就由戊○○處理。（後陳
    稱）我所謂的隔天是偷了之後接下來的凌晨3、4點就開回來
    了，印象中我去看我姐姐好像沒有過夜，去看我姐姐之後，
    就又去五股，利用3、4點比較沒有臨檢的時候把車開回來。
    」等節（見本院卷二第58頁）；詢之被告戊○○於警詢時亦
    供承「車號6P-4886贓車（原被害人辛○○所有之車牌號碼
    5501-DX福特六和廂型車，改懸掛車牌6P-4886號）是我駕駛
    車號2D-9825號廂型車載丙○○至臺北市內湖區共同竊得所
    以這輛車是贓車，車號7102-DX這輛車也是贓車，是我跟丙○○在去（96）年間在臺北市松山區共同竊得，另我賣給庚○○轉賣至綽號「阿龍」豐田2000cc銀色也是贓車，是我跟
    丙○○在去年間在臺北市士林區共同竊得」、「（與丙○○
    共同竊盜幾輛汽車？）共3輛，犯案現場我有教唆丙○○要
    竊取何種車輛（款式），然後由丙○○去尋找我要的車款，
    我並駕駛登記在我太太名下車號2D-9825廂型車，載丙○○
    到行竊地點，由丙○○用螺絲起子等犯案工具開啟車門，將
    車開到嘉義後火車站附近藏放，有時候也會開到我所經營保
    養場前藏放，並由我通知庚○○將贓車開走。」（見內政部
    警政署保安警察第三總隊第二大隊偵查卷編號二卷，下稱警
    二卷第7頁）、偵查中復結證稱96年間，庚○○要伊找一部
    同型車回來借屍還魂，伊乃夥同丙○○一起到臺北市內湖某
    地方竊取福特休旅車（事後懸掛車牌6P-4886號）等語（見
    臺灣臺南地方法院檢察署97年度偵字第9386號卷，下稱偵93
    86號卷，第89頁）。觀諸兩人陳述共同竊車部分，大抵若合
    符節。而被告戊○○前揭供述經過，復經嘉義地方法院檢察
    署檢察事務官分別於98年7月3日10時、98年8月18日8時20分
    勘驗錄音（影）光碟，認前揭偵訊筆錄記載無誤、被告戊○○於警詢時，因錄音效果極差，無法辨識詢答內容是否與筆
    錄記載相符，然錄音錄影全程未見員警以強暴脅迫之方式進
    行詢問等情，各有勘驗筆錄附卷可考（見臺灣嘉義地方法院
    檢察署98年度偵字第587號卷，下稱偵587號卷，第19-34、
    36、37頁），被告戊○○復當庭表示無證據請求調查自白非
    出於任意性乙情（見本院卷二第67頁），即難認被告戊○○
    前揭自白犯行有何非出於任意性之情形，是證人丙○○指證
    尚非全然無稽。
  (二)被告戊○○雖於本院審理時翻異其詞，辯稱因遭警察欺騙，
    認為丙○○與警察談好條件陷害伊，且擔心沒有承認就不能
    回家，才於警詢時承認竊盜犯行云云。然稽諸被告戊○○與
    共犯丙○○2人於警詢之供詞，共犯丙○○於警詢、偵查中
    供稱「我是在95年9月間在臺北市內湖區一家不知名大賣場
    後方停車場內竊取福特六和2300cc（實際排氣量為2261cc）
    銀色休旅車一輛……（夥同何人？）我是跟戊○○（鴻順汽
    車保養場負責人）一同犯案，當時是由戊○○駕駛所有裕隆
    日產QRV廂型車載我至上記現場。」、「車號6P-4886福特六
    和廂式休旅車是我和戊○○共同竊取，其他2輛贓車，我並
    未跟戊○○共同參與犯案。」、「我跟戊○○95年9月在內
    湖大賣場偷車號6P-4886福特六和廂式休旅車，他開車載我
    並把風，我下車偷，我拿我的螺絲起子跟活動扳手偷的」等
    語（見警二卷第22頁、內政部警政署保安警察第三總隊第二
    大隊偵查卷編號一卷，下稱警一卷第201頁及偵9386號卷第
    89頁反面），由此可見共犯丙○○自始僅坦承與被告戊○○
    共同竊取附表一編號1所示車輛。衡情，上揭犯案情節如係
    共犯丙○○杜撰構陷被告戊○○，則共犯丙○○僅坦承共同
    竊取附表一編號1乙部車輛，被告戊○○何須坦承竊取附表
    一編號1所示福特六和廂型車及兩部豐田廠牌之車輛（其中
    一部為附表一編號2）？再者，被告戊○○前於警詢時供稱
    「我只提供事故車的車籍、車體，所以庚○○拜託我去竊取
    同車型車款之贓車給他套用借屍還魂」等語（見警二卷第8
    頁），而共犯丙○○供承與被告戊○○共同竊得車輛之車型
    、車款（福特六和廂式休旅車）恰與被告戊○○販售與共犯
    庚○○車輛之車型、車款相符，確坐實共犯丙○○供稱「因
    為戊○○經營保養場，他都買事故車籍資料，利用我們竊取
    的贓車，經變造後套用事故車籍資料，借屍還魂再轉賣他人
    」乙情。雖被告戊○○另辯稱共犯丙○○、庚○○均曾到伊
    保養場，伊也曾帶丙○○到庚○○車行內，乃推測庚○○叫
    丙○○去偷車云云。苟前揭辯詞屬實，被告戊○○大可於警
    詢時陳述上情，何庸攬罪己身？是以附表一編號1、2所示兩
    部車輛係被告戊○○分別夥同丙○○及甲共同竊得，因共犯
    丙○○將案情全盤托出，被告戊○○乃憤而指控系爭兩部車
    輛均與共犯丙○○共同竊得者，較符情理。況證人丙○○於
    偵查中證以「我記得我把車偷回來，他（被告戊○○）拿兩
    片發生事故車的車牌掛在贓車上，當時我記得發生事故的車
    牌，我有看過那台車停在我認識的人家附近，所以我知道他
    賣來嘉義市」等情（見偵587號卷第10頁），亦據被告戊○○供承「丙○○把車牽到我那裡，我將車牌懸掛上，丙○○
    就說這台車是庚○○的，我跟庚○○說了之後，何人來開走
    我不知道……」乙節無誤（見本院卷二第66頁），則被告戊○○如係合法買賣事故車，何需將事故車牌改懸掛於來路不
    明車輛？次者，被告戊○○允由共犯丙○○將前揭來路不明
    之贓車置放於伊開設之汽車保養場，伊除任意懸掛他面事故
    車牌外，甚且任人隨意駛離，苟非被告戊○○共同參與竊盜
    犯行，豈任之處分贓物？顯見被告戊○○於竊取與事故車相
    同車型、車款之車輛後，旋懸掛事故車之車牌以掩飾渠等竊
    盜犯行之情事，甚為明確。
  (三)酌以被告戊○○出售予被告庚○○如附表二所示車輛，其中
    懸掛車牌號碼6P-4886車輛（車籍顯示為2002年4月出廠，福
    特六和1988cc車輛），經原廠檢測該車配置行車電腦判讀得
    知，應屬2004年出廠、Escape2261cc、牌照號碼5501-DX，
    車主辛○○之車輛；懸掛車牌號碼5F-0306車輛（車籍資料
    顯示為2000年9月出廠，國瑞1998cc車輛），經原廠以貼付
    在左前門側的車身中柱上的車輛識別號碼條碼貼紙的引擎號
    碼，調閱電腦系統車籍資料，對照結果為車牌號碼6C-2907
    號，車輛年式為2002年TOYOTA  Premio 2.0銀色小自客車，
    分別為被害人辛○○、丁○○於95年9月18日所遺失車輛等
    節，除據被害人辛○○、丁○○於警詢指訴及被告庚○○供
    述無訛外，復有福特六和汽車股份有限公司97年8月25日（
    97）福六（顧服）字第F08114號、97年9月9日（97）福六（
    顧服）字第F08122號函、高都汽車股份有限公司97年6月12
    日高管字第0970000033號函、車輛資料維護、車籍查詢-基
    本資料詳細畫面、失車紀錄、車輛失竊電腦輸入單、車輛尋
    獲電腦輸入單、車輛協尋證明單、車籍查詢-歷任車主顯示
    畫面等件在卷可稽（見警二卷第33-36、65-67、133-138 、
    99-113頁），被告戊○○亦不爭執伊將所購得事故車車牌，
    懸掛於共犯丙○○所竊得車輛乙情，業如前述，則被告戊○○所交付被告庚○○如附表二所示車輛均為遭竊贓車，該兩
    款車型、車款亦與伊於警詢供述竊得車輛之車型、車款相符
    ，堪認上揭兩部車輛均為被告戊○○竊得。
  (四)綜上，證人丙○○前揭證述情節，洵有所據，厥值採納。被
    告戊○○所辯情節，均與常情有悖，尚難憑取。被告戊○○
    此部分竊盜犯行，足堪認定。
三、被告戊○○偽造準私文書部分：
  (一)查被告戊○○出售予被告庚○○如附表二所示懸掛車牌號碼
    6P-4886號、5F-0306號車輛，經送原廠檢測所配置行車電腦
    及引擎號碼分別為被害人辛○○所有車牌號碼5501-DX及丁○○所有車牌號碼6C-2907等遭竊贓車等節，業如前述。又
    附表二所示兩部車輛，經以去漆劑處理檢視後，發現該車輛
    擋火牆上車身號碼，左、右兩側鋼板均有切割、焊接等偽造
    情形，有高雄市政府警察局97年10月29日高市警鑑字第0970
    064041號鑑驗通知書1紙暨照片25張等附卷可考（見警二卷
    第140、145-154、000-000-0頁），是附表二所示兩部車輛
    之車身號碼確實均有經切割、焊接而套用之情形。
  (二)被告戊○○固辯稱伊僅買賣事故車，對於被告庚○○向伊買
    受事故車之車身號碼均遭改造之情，並無知悉云云。然查被
    告戊○○供承伊與共犯丙○○北上時，共犯丙○○竊車後，
    兩人各自駕車南返，伊甚且將前所購得事故車之車牌懸掛於
    共犯丙○○所竊車輛等節，業於前析述無誤，則被告戊○○
    擬販售之車輛已非原事故車，而是懸掛事故車牌之贓車乙節
    ，已昭然若揭。再者，被告戊○○開設汽車保養場十數年，
    經營汽車修護業務，切割、焊接汽車擋火牆鋼板並未超出專
    業技術之外。而被告戊○○於本院準備程序時，亦承認伊前
    往臺北買賣較便宜車輛或事故車後修復乙節（見本院卷一第
    186頁），是伊買入事故車予以修復後轉賣他人營利，係為
    經營汽車保養場所營業務之常態。況被告戊○○前於91年間
    曾因修護汽車時，偽造車身號碼之偽造文書案件，經臺灣嘉
    義地方法院檢察署檢察官為緩起訴處分。復再因購入事故車
    後，偽造車身號碼之偽造文書案件，迭經本院97年度嘉簡字
    第538號判決判處有期徒刑5月，減為有期徒刑2月又15日；
    97年度訴字第289號判處有期徒刑8月，減為有期徒刑4月在
    案等情，有臺灣高等法院被告前案紀錄表在卷可查，亦為本
    院職務上所知悉，則被告戊○○非無偽造車身號碼之經驗、
    能力；反觀被告庚○○為買賣中古車業者，當無購入已遭撞
    毀、毫無市場價值之事故車此理。衡情，被告戊○○既有修
    護車輛、偽造車身號碼之能力，又以營汽車保養場，以修護
    、保養汽車為業務，僅買賣事故車轉由他人修護，已與常情
    有違。且被告戊○○前有偽造文書前科，猶未避嫌買賣事故
    車，伊承擔再遭查緝贓車之風險，當非僅賺取仲介事故車之
    蠅頭小利所可轉嫁。再者，附表二編號1所示車牌號碼6P-48
    86號原車籍資料顯示為2002年4月出廠、排氣量1988cc之福
    特Escape休旅車；然經原廠檢測後，認該車引擎及車身外觀
    皆屬2261cc之Escape休旅車所有（車牌號碼5501-DX），且
    車身號碼已修改等節，有福特六和汽車股份有限公司函文可
    資佐實。則懸掛事故車車牌即6P-4886號之車輛，該2261cc
    車體確由被告戊○○交付被告庚○○，蓋被告庚○○買受事
    故車後，尚無將排氣量1988cc之福特Escape休旅車改造成
    2261cc福特Escape休旅車之必要，顯見被告庚○○取得系爭
    車輛時，該車車體已非屬原事故車而係前揭遭竊之車牌號碼
    5501-DX、2261cc福特Escape休旅車至明。是被告戊○○辯
    稱伊交付被告庚○○者係原6P-4886事故車，被告庚○○取
    得後，復自行偽造車身號碼等節，自難憑信。至被告戊○○
    辯稱伊僅出售事故車與被告庚○○云云，雖提出汽車買賣合
    約書乙紙佐證（見本院卷二第78頁），然被告庚○○於警詢
    、偵查及本院審理時，迭稱附表二所示車輛均係被告戊○○
    修復事故車後，轉賣與伊；伊與被告戊○○先議定事故車價
    格並簽立汽車（事故車）買賣合約書，先付清事故車價錢，
    於被告戊○○修復後，另支付修理費用畢，方交付具交易價
    值之車輛乙節，則依渠等交易模式，既然區分事故車價格及
    修復費用，於被告庚○○付清上揭費用後，方得取得系爭車
    輛，是渠等縱單就事故車部分簽立汽車買賣合約書，亦難為
    被告戊○○有利之認定。
  (三)綜觀上情，被告戊○○將購入事故車汽車擋火牆鋼板上車身
    號碼予以切割，並焊接套用於前揭竊得贓車，以此偽造如附
    表一編號1、2所示車輛之車身號碼等犯行，亦堪認定。
乙、被告庚○○部分：
一、訊據被告庚○○固坦認向被告戊○○購買如附表一所示三部
    車輛，其中編號1、2所示車輛並轉售己○○及甲○○（登記
    於乙○○名下）2人等節，然矢口否認有何故買贓物、詐欺
    取財等犯行，辯稱伊是向被告戊○○買入事故車並由被告戊○○包攬修復後，才辦理過戶登記。伊將附表二編號2所示
    車輛轉售甲○○時，曾告以該車係事故車；將附表二編號1
    所示車輛轉售己○○時，則以事故車修復後之價格出售；伊
    純係買賣修復後之事故車，並不知道系爭車輛來源有問題云
    云。
二、經查：
  (一)被告庚○○購自被告戊○○如附表二所示分別懸掛車牌號碼
    6P-4886號、5F-0306號等車輛，車體分屬車牌號碼5501-DX
    號、6C-2907號等遭竊贓車，而車輛擋火牆上車身號碼，則
    經切割、焊接套用原事故車即6P-4886號、5F-0306號之車身
    號碼。而被告戊○○交付懸掛車牌號碼6P-4886號車輛引擎
    皆屬2261cc之Escape福特六和休旅車，與該6P-4886車籍資
    料顯示為排氣量1988cc之福特Escape休旅車兩者顯然不同，
    均如前述。查被告庚○○經營中古汽車買賣多年，就中古車
    之車型、車款、排氣量等與買賣價格有關事項，當較一般常
    人更為熟稔。又一般消費者買受中古汽車，囿於本國汽車竊
    盜案層出不窮，就標的物之來源即是否贓車、是否AB車，恐
    較車輛車況、價格更為在意。被告庚○○身為中古汽車買賣
    商，就伊購入車輛之來源，亦當較消費者更具職業敏感。而
    被告戊○○於本院審理時自承伊將附表二所示車輛交付被告
    庚○○時，曾核對行照、引擎號碼、車身號碼乙情（見本院
    卷二第153頁），既屬交易常態，當可肯認。則被告庚○○
    就被告戊○○交付前揭懸掛車牌號碼6P-4886車輛顯屬2.3車
    型即2261cc福特Escape休旅車，與行車執照所登載2.0車型
    即1988cc福特Escape休旅車顯然不同此節，就渠具有汽車專
    門知識之人，當無諉為不知之理，卻仍予以買受，即難認無
    故買贓物之認識。
  (二)次查，警方循線追索懸掛車牌6P-4886贓車為被告庚○○所
    販售，通知被告庚○○於97年5月14日到案說明，被告庚○○除供承前揭車輛為被告戊○○轉售事故車並予修復者外，
    並供稱另一部車號7102-DX自小客車亦為伊以相同模式向被
    告戊○○販入者。不料被告庚○○於製作筆錄完畢，經警囑
    咐擇期駕車查驗後，旋於翌日即97年5月15日將前揭車牌號
    碼7102-DX號自小客車以2萬元之代價，出售與陳金炎，要求
    陳金炎儘速解體此部車輛，嗣警方僅扣得該車解體後遺留之
    引擎缸體及行車電腦各1具等節，已據被告庚○○供認無誤
    ，核與證人陳金炎於警詢中陳述情節相符（見警卷二第48頁
    ），並有讓渡書、扣押物品清單在卷可查（見警卷二第1、
    121頁）。審度被告庚○○販入車號7102-DX號自小客車與前
    揭懸掛車牌6P-4886頂拼車之來源均為被告戊○○，若非被
    告庚○○恐自身販賣頂拼車之事蹟敗露，豈有不顧車號7102
    -DX自小客車業經警方偵辦查證中，猶火速委請證人陳金炎
    將之解體之理？況被告庚○○於本院審理時供認伊與被告戊○○議定事故車價格，除當場簽立合約書外，並交付價金，
    俟被告戊○○修復完畢後，伊方支付修復費用乙情，苟被告
    庚○○確實單純買賣修復後之事故車，並有買賣合約書可憑
    ，伊於警方通知到案時，大可理直氣壯證明無辜，何必匆忙
    匿跡滅證？矧被告庚○○向被告戊○○購買系爭車輛，竟捨
    「見貨（已修復完好之車輛）後付款」之交易常情不為；不
    論被告戊○○是否依約、有無能力修復該事故車，均毫不考
    慮先付款購入事故車，而堅認被告戊○○交付者必定堪用而
    具市場價值之迂迴買賣等節，在在顯示被告庚○○明知伊所
    購入車輛來源恐涉不法，方有前揭悖離常情之舉。此外，被
    告庚○○於警詢時，就警詢是否知悉被告戊○○所經營鴻順
    汽車保養場所出售車輛係借屍還魂後再售出之提問，應答「
    車業同行有告知我儘量不要跟他在一起」等語（見警二卷第
    35頁），益徵被告庚○○對於被告戊○○所販售車輛為借屍
    還魂之頂拼車乙情，非全無認識。
  (三)按出賣人之義務，在擔保無第三人就買賣之標的物，對於買
    受人主張任何權利，是追奪擔保為買賣交易之重要條件。苟
    出賣人明知買賣標的物為贓物而隱匿此資訊，使買受人誤認
    為來源正當而與買受，自與刑法詐欺取財罪之構成要件相當
    。查系爭如附表二所示懸掛車牌號碼6P-4886號、5F-0306號
    等車輛係被告庚○○分別出售予己○○、甲○○，並委由不
    知情之楊智堯分別辦理過戶登記於己○○（6P-4886號）、
    江錦章名下（5F-0306號，自被告庚○○名下過戶與江錦章
    ，嗣再過戶登記與乙○○）等節，業據證人己○○、乙○○
    、甲○○（原名江岩容）證述無誤，並有車籍查詢-基本資
    料詳細畫面、車籍查詢-歷任車主顯示畫面、汽車車籍查詢
    、汽（機）車過戶登記書、汽車車輛異動登記書、汽車異動
    歷史查詢、車主委託汽車買賣業代辦車輛過異動委託書等件
    在卷足考（見警二卷第110-113頁、本院卷二第87-88、91-
    93、97-98、102、105、115-118頁），被告庚○○就此節亦
    不爭執。而證人己○○則於警偵訊時證稱系爭懸掛車牌號碼
    6P-4886號車輛是95年10月份（應為95年9月之誤）向被告庚○○購得。如果被告庚○○告以車子來源不合法，伊不可能
    跟伊買；證人乙○○於警偵時證述：伊於96年6月間（按應
    為96年1月間之誤）向被告庚○○購入懸掛車牌號碼5F-0306
    號車輛，不知該車係贓車。伊先生說要找20萬以內的車，被
    告庚○○說伊親戚有一台車狀況不錯，是女生開的，可以出
    售，還說是一手車等語等語（見警二卷第62、56頁、偵587
    號卷第62、63頁），是不論有無如被告庚○○辯稱係以事故
    車價格出售與己○○、曾告知甲○○出售者為事故車云云、
    證人甲○○於本院審理時，附和被告庚○○辯詞等情，均無
    解於被告庚○○隱匿前揭車輛均為來路不明贓車可能遭原車
    主追索，而仍出售之事實，是參酌上揭說明，被告庚○○前
    揭2次詐欺取財之犯行，亦堪認定。
  (四)綜上各節，被告庚○○明知被告戊○○所交付如附表二所示
    懸掛車牌號碼6P-4886號、5F-0306號等車輛來源不明已有認
    識，猶故買之，復隱匿來路不明之資訊，仍出售與被害人己○○、甲○○2人，伊前揭故買贓物、詐欺取財等犯行，均
    足堪認定。
丙、論罪科刑：
一、犯罪事實欄一部分：
  (一)按刑法第321條第1項第3款之攜帶兇器竊盜罪，係以行為人
    攜帶兇器竊盜為其加重條件，此所謂兇器，其種類並無限制
    ，凡客觀上足對人之生命、身體、安全構成威脅，具有危險
    性之兇器均屬之，且祇須行竊時攜帶此種具有危險性之兇器
    為已足，並不以攜帶之初有行兇之意圖為必要（最高法院79
    年臺上字第5253號判例參照）。次按共同實施犯罪行為之人
    ，在合同意思範圍以內，各自分擔犯罪行為之一部，相互利
    用他人之行為，以達其犯罪之目的者，即應對於全部所發生
    之結果，共同負責（最高法院92年度臺上字第3291號判決要
    旨可資參照）。又按在紙上或物品上之文字、符號、圖畫、
    照像，依習慣或特約，足以為表示其用意之證明者，以文書
    論，刑法第220條第1項定有明文；而車身、引擎號碼係車輛
    製造廠商出廠之標誌，乃表示一定用意之證明，故依刑法第
    220條第1項之規定應以私文書論（最高法院66年度臺上字第
    1961號判例意旨參考）。查被告戊○○駕車各搭載共犯丙○○、甲分別竊取附表一編號1、2所示車輛，由被告戊○○在
    車上把風；共犯丙○○、甲則各攜帶螺絲起子、活動扳手下
    手行竊，而上揭行竊工具均為金屬材質，且可撬開車門，堪
    認在客觀上足以對人之生命、身體、安全構成威脅，屬兇器
    之一種。被告戊○○復以借屍還魂手法，在前揭失竊車上創
    設事故車之車身號碼，自屬偽造私文書行為。核被告戊○○
    所為，係犯刑法第321條第1項第3款之攜帶兇器竊盜罪及同
    法第220條第1項、第210條之偽造準私文書罪。被告戊○○
    與共犯丙○○、甲就上揭竊盜犯行，各有犯意之聯絡及行為
    之分擔，均為共同正犯。又被告戊○○所犯上揭2次攜帶兇
    器竊盜罪、2次偽造文書罪等各罪，犯意各別，行為互殊，
    均應分論併罰。公訴意旨所犯法條欄固記載被告戊○○涉犯
    變造私文書與犯罪事實欄載明被告戊○○係偽造車身號碼不
    同，該法條欄之記載顯為誤載。而被告戊○○偽造前揭車輛
    車身號碼後，隨即出售予知情之被告庚○○即無以偽作真而
    行使前揭偽造準私文書之問題。
  (二)至公訴意旨另以被告戊○○竊取如附表一編號3所示車輛及
    以不詳之改製工具，將前揭竊得車輛之引擎號碼以不詳方式
    予以偽造，因認此部分另涉嫌刑法第321條第1項第3款之攜
    帶兇器竊盜罪及同法第220條第1項、第210條之偽造準私文
    書罪等語，固非無見。然查：
  1.附表一編號3所示車牌號碼7102-DX自小客車（經被告庚○○
    供述車款係豐田ALTIS）固經被告庚○○供述亦購自被告戊○○，然該車號7102-DX自小客車既遭被告庚○○於97年5月
    15日出售與陳金炎，隨即遭解體，警方僅扣得該車解體後遺
    留之引擎缸體及行車電腦各1具等節，已據前述無訛，該自
    小客車是否為被告戊○○以相同借屍還魂手法所為之頂拼車
    ，俱因無殘留之引擎號碼、車身號碼可資比對，而顯失論據
    。雖被告戊○○於警詢時供承車號7102-DX此輛車也是贓車
    ，係伊與共犯丙○○於96年間在臺北市松山區某處所竊得云
    云，然取得車輛之原因容有多端，或係本於買賣、受贈、拾
    獲、收受等等，不一而足，而被告戊○○嗣於本院審理時亦
    否認此部分竊盜犯行。翻閱全卷，除被告戊○○自白外，並
    無該部車輛失竊報案紀錄或其他必要證據可資佐實前揭警詢
    自白為真實，參酌刑事訴訟法第156條第2項規定，自難遽以
    論罪。
  2.又系爭如附表二所示懸掛車牌號碼6P-4886號、5F-0306號等
    車輛，車體固分屬車牌號碼5501-DX號、6C-2907號等遭竊贓
    車。然車牌號碼6P-4886Ford（福特）Escape轎車，引擎號
    碼00000000C（即事故車本籍），經以棉花沾DAVIS試劑電解
    ，未發現引擎號碼有變造情形；車牌號碼5F-0306Toyota（
    國瑞）Premio轎車，引擎號碼3S*0000000（即事故車本籍）
    ，經以棉花沾DAVIS試劑電解，未發現引擎號碼有變造情形
    等節，亦有高雄市政府警察局97年10月29日高市警鑑字第09
    70064041號鑑驗通知書、車號6P-4886號、5F-0306號之車籍
    查詢-基本資料詳細畫面等件在卷可查（見警二卷第110、
    112及140頁），顯見前揭附表二所示頂拼車，係置換原事故
    車即車牌號碼6P-4886號、5F-0306號等車輛原配置引擎，即
    難認被告戊○○有偽造前揭頂拼車引擎號碼之犯行。
  3.綜上，被告戊○○涉犯此部分攜帶兇器竊盜罪嫌及偽造準私
    文書罪嫌，均無充足證據證明被告犯罪，原應為無罪之諭知
    ，惟蒞庭檢察官認此部分與前開有罪部分有裁判上一罪關係
    ，爰不另為無罪之諭知，併此敘明。
二、犯罪事實欄二部分：
  (一)查被告庚○○明知附表二所示車輛為借屍還魂手法所為車輛
    ，仍自被告戊○○買受；明知前揭頂拼車車身號碼遭偽造，
    猶隱匿該等車輛係頂拼之贓車，而販賣與己○○、甲○○等
    人。核被告庚○○所為，係犯刑法第349條第2項之故買贓物
    罪、同法第339條第1項之詐欺取財罪。被告庚○○就上開故
    買贓物2罪、詐欺取財2罪等罪，犯意各別，行為互殊，應分
    論併罰。
  (二)至公訴意旨另認被告庚○○明知附表一編號3所示車輛為來
    源不明之贓物，仍自被告戊○○買受；明知附表二所示車輛
    係偽造車身號碼之頂拼車，於辦理前揭車輛汽車過戶時，使
    嘉義市監理站及嘉義區監理所將不實之移轉登記資料登載於
    職務所掌文書，因認此部分另涉犯刑法第349條第2項之故買
    贓物罪嫌及刑法第214條使公務員登載不實罪嫌等語，固非
    無據。然查：
  1.被告庚○○固自被告戊○○處購入系爭車牌號碼7102-DX自
    小客車，然該車號7102-DX自小客車既遭被告庚○○於97年5
    月15日轉售與陳金炎，隨即遭解體，警方僅扣得該車解體後
    遺留之引擎缸體及行車電腦各1具等節，已據前述無訛，該
    自小客車是否為被告戊○○以相同借屍還魂手法所為之頂拼
    車，俱因無殘留之引擎號碼、車身號碼可資比對，而顯失論
    據。雖被告戊○○於警詢時供承車號7102-DX此輛車也是贓
    車，係伊與共犯丙○○於96年間在臺北市松山區某處所竊得
    云云，然取得車輛之原因容有多端，或係本於買賣、受贈、
    拾獲、收受等等，不一而足，而被告戊○○嗣於本院審理時
    亦否認此部分竊盜犯行。翻閱全卷，除被告戊○○自白外，
    並無該部車輛失竊報案紀錄或其他必要證據可資佐實前揭警
    詢自白為真實，參酌刑事訴訟法第156條第2項規定，自難遽
    認系爭車輛為被告戊○○竊得之贓車。此外，亦乏證據證明
    系爭車輛確係來路不明之贓車，是被告庚○○涉犯此部分故
    買贓物罪嫌，亦無充足證據證明犯罪。
  2.系爭如附表二所示懸掛車牌號碼6P-4886號、5F-0306號等頂
    拼車，車體固分屬車牌號碼5501-DX號、6C-2907號等遭竊贓
    車，然車輛擋火牆上車身號碼，經切割、焊接套用原事故車
    即車號6P-4886號、5F-0306號之車身號碼；引擎則置換為事
    故車即車牌號碼6P-4886號、5F-0306號等車輛原配置者，均
    如前述。則前揭懸掛車牌號碼6P-4886號、5F-0306號等車輛
    之車身號碼、引擎號碼均與事故車即車牌號碼6P-4886號、
    5F-0306號原車籍資料相符，此本即被告戊○○借屍還魂手
    法之必然。按公路監理單位受理汽車過戶登記流程，僅需查
    驗買賣雙方身分證明、印章、汽車行車執照、汽車新領牌照
    登記書車主聯、新車主之強制汽車責任保險保險證、過戶登
    記書，並以電腦終端機畫面車籍資料核對上述證件是否相符
    ，相符後在過戶登記書加蓋審核員職名章並鍵入電腦乙節，
    有交通部公路總局嘉義區監理所99年7月20日嘉監車字第099
    0012100號函附卷可考（見本院卷二第100頁），由此足見公
    路監理單位並無查驗實車，僅以電腦終端機畫面車籍資料核
    對民眾提出之買賣雙方身分證明、印章、汽車行車執照、汽
    車新領牌照登記書車主聯、新車主之強制汽車責任保險保險
    證、過戶登記書等書面資料是否與其所掌車籍資料之電磁紀
    錄相符與否。亦即，公路監理單位受理汽車過戶登記僅查核
    抽象存在於實車所懸掛車牌號碼之車籍資料（含新舊車主姓
    名、車牌號碼、車型、車種、車身號碼、引擎號碼等），則
    附表二所示頂拼車之車種、車型、車身號碼、引擎號碼，亦
    經被告戊○○以借屍還魂手法套用，而與該等車輛所懸掛車
    牌號碼原車種、車型、車身號碼、引擎號碼相同，自無使監
    理站承辦公務員將何「不實車籍資料」登載於職務上所掌之
    準公文書電磁紀錄，是此部分亦不構成犯罪。
  3.公訴意旨所認被告庚○○所涉犯前揭故買贓物、使公務員登
    載不實罪嫌，均無證據證明犯罪，原應為無罪之諭知，惟蒞
    庭檢察官認此部分與前開有罪部分有裁判上一罪關係，爰不
    另為無罪之諭知，亦併此敘明。
三、審酌被告戊○○前於91年間曾因偽造車身號碼之偽造文書案
    件，經臺灣嘉義地方法院檢察署檢察官為緩起訴處分，復再
    因購入事故車後，偽造車身號碼之偽造文書案件，迭經本院
    97年度嘉簡字第538號判決判處有期徒刑5月，減為有期徒刑
    2月又15日；97年度訴字第289號判處有期徒刑8月，減為有
    期徒刑4月在案等情，有臺灣高等法院被告前案紀錄表在卷
    可查，本件除以相同犯罪模式偽造車身號碼外，復竊取車輛
    與所購入事故車予以拼裝轉售圖利及參與竊盜犯行之分工；
    被告庚○○故買贓車之數量、購入借屍還魂之頂拼車後轉售
    他人，使買受人誤認為合法車輛而予購入，對他人造成之損
    害程度；渠等所為損及人民財產權之安全、破壞市場交易秩
    序，對社會治安危害匪淺，實屬非是；並念及被告庚○○尚
    無刑事犯罪紀錄，有臺灣高等法院被告前案紀錄表在卷可查
    等一切情狀，各量處如附表二編號1、2所示之罪刑，及諭知
    易科罰金之折算標準。又被告戊○○、庚○○上揭犯行，均
    係於96年4月24日以前所為，且無中華民國九十六年罪犯減
    刑條例所定不予減刑之情形，應依該條例第2條第1項第3款
    、第7條之規定，各減其刑二分之一，並分別諭知易科罰金
    之折算標準，並各定如主文所示應執行刑及分別諭知易科罰
    金之折算標準。
據上論斷，應依刑事訴訟法第299條第1項前段，刑法第28條、第
220條第1項、第210條、第321條第1項第3款、第339條第1項、第
349 條第2項、第41條第1項、第8項、第51條第5款，刑法施行法
第1條之1第1項、第2項前段，中華民國九十六年罪犯減刑條例第
2條第1項第3款、第7條、第9條、第10條第1項，判決如主文。
本案經檢察官林俊良到庭執行職務
中    華    民    國    99    年    9     月    8    日
                  刑事第四庭審判長法  官  蔡憲德
                                  法  官  吳育霖
                                  法  官  王慧娟
以上正本證明與原本無異。
如不服本判決應於收受判決後10日內向本院提出上訴書狀，並應
敘述具體理由；其未敘述上訴理由者，應於上訴期間屆滿後20日
內向本院補提理由書（均須按他造當事人之人數附繕本）「切勿
逕送上級法院」。告訴人或被害人如對於本判決不服者，應具備
理由請求檢察官上訴，其上訴期間之計算係以檢察官收受判決正
本之日期為準。
中    華    民    國    99    年    9     月    8    日
                                  書記官  高文靜
附表一：
  ┌──┬────┬───┬─────────┬───────┬─────────┬─────────┐
  │編號│失竊車輛│原車主│失竊時地及作案方式│原引擎號碼    │原車身號碼        │事故車車牌號碼    │
  │    │車牌號碼│      │                  ├───────┼─────────┤（懸掛車牌號碼）  │
  │    │及型式  │      │                  │套用引擎號碼  │偽造後車身號碼    │                  │
  ├──┼────┼───┼─────────┼───────┼─────────┼─────────┤
  │1   │5501-DX │辛○○│95年9月18日在臺北 │00000000C     │F02931C           │6P-4886（此車身及 │
  │    │福特六和│      │市○○區○○路一段├───────┼─────────┤車籍資料係被告柯竣│
  │    │2261cc  │      │128號。由丙○○持 │00000000C     │00000000C         │向不知情之車商蕭│
  │    │Escape  │      │螺絲起子、活動扳手│（車號6P-4886 │（車號6P-4886車輛 │盟晃所購入事故車，│
  │    │廂型車  │      │等客觀上足認為兇器│車輛引擎號碼）│車身號碼）        │原車主係張智瑋）  │
  │    │        │      │之工具插入車門鑰匙│              │                  │                  │
  │    │        │      │孔後，強行開啟車門│              │                  │                  │
  │    │        │      │之方式竊取該車，柯│              │                  │                  │
  │    │        │      │竣則在車上把風  │              │                  │                  │
  ├──┼────┼───┼─────────┼───────┼─────────┼─────────┤
  │2   │6C-2907 │丁○○│95年9月18日在臺北 │3S0000000     │ST0-0000000       │5F-0306（事故車， │
  │    │國瑞    │      │市○○區○○路一段├───────┼─────────┤原車主係黃明信）  │
  │    │1998cc  │      │公園旁停車格。由甲│3S*0000000    │ST0-0000000       │                  │
  │    │Premio  │      │持螺絲起子、活動扳│（車號5F-0306 │（車號5F-0306     │                  │
  │    │自小客車│      │手等客觀上足認為兇│車輛引擎號碼）│車輛車身號碼）    │                  │
  │    │        │      │器之工具插入車門鑰│              │                  │                  │
  │    │        │      │匙孔後，強行開啟車│              │                  │                  │
  │    │        │      │門之方式竊取該車，│              │                  │                  │
  │    │        │      │戊○○則在車上把風│              │                  │                  │
  ├──┼────┼───┼─────────┼───────┼─────────┼─────────┤
  │3   │不詳    │不詳  │不詳              │不詳          │不詳              │7102-DX           │
  └──┴────┴───┴─────────┴───────┴─────────┴─────────┘
附表二：
 ┌─┬────┬────┬─────┬──────┬────┬───┬──────────────────┐
 │編│失竊車號│懸掛之車│購入頂拼車│出售頂拼車時│出售對象│登記名│論       罪       科       刑       │
 │號│        │牌號碼  │時間及金額│間及出售金額│        │義人  │                                    │
 ├─┼────┼────┼─────┼──────┼────┼───┼──────────────────┤
 │1 │5501-DX │6P-4886 │95年9月26 │95年9月26日 │己○○  │己○○│戊○○共同犯攜帶兇器竊盜罪，處有期徒│
 │  │        │        │日前某日  │32萬元      │（為被告│      │刑壹年，減為有期徒刑陸月，如易科罰金│
 │  │        │        │28萬元    │            │庚○○姐│      │，以新臺幣壹仟元折算壹日。又犯偽造私│
 │  │        │        │          │            │）      │      │文書罪，處有期徒刑壹年，減為有期徒刑│
 │  │        │        │          │            │        │      │陸月，如易科罰金，以新臺幣壹仟元折算│
 │  │        │        │          │            │        │      │壹日。                              │
 │  │        │        │          │            │        │      ├──────────────────┤
 │  │        │        │          │            │        │      │庚○○故買贓物，處有期徒刑拾月，減為│
 │  │        │        │          │            │        │      │有期徒刑伍月，如易科罰金，以新臺幣壹│
 │  │        │        │          │            │        │      │仟元折算壹日。又犯詐欺取財罪，處有期│
 │  │        │        │          │            │        │      │徒刑陸月，如易科罰金，以新臺幣壹仟元│
 │  │        │        │          │            │        │      │折算壹日，減為有期徒刑參月，如易科罰│
 │  │        │        │          │            │        │      │金，以新臺幣壹仟元折算壹日。        │
 ├─┼────┼────┼─────┼──────┼────┼───┼──────────────────┤
 │2 │6C-2907 │5F-0306 │96年1月30 │96年1月30日 │甲○○（│江錦章│戊○○共同犯攜帶兇器竊盜罪，處有期徒│
 │  │        │        │日前數日  │18萬元      │原名江岩│（嗣再│刑壹年，減為有期徒刑陸月，如易科罰金│
 │  │        │        │16萬元    │            │容係被告│過戶登│，以新臺幣壹仟元折算壹日。又犯偽造私│
 │  │        │        │          │            │庚○○之│記於林│文書罪，處有期徒刑壹年，減為有期徒刑│
 │  │        │        │          │            │同學）  │玉婷）│陸月，如易科罰金，以新臺幣壹仟元折算│
 │  │        │        │          │            │        │      │壹日。                              │
 │  │        │        │          │            │        │      ├──────────────────┤
 │  │        │        │          │            │        │      │庚○○故買贓物，處有期徒刑拾月，減為│
 │  │        │        │          │            │        │      │有期徒刑伍月，如易科罰金，以新臺幣壹│
 │  │        │        │          │            │        │      │仟元折算壹日。又犯詐欺取財罪，處有期│
 │  │        │        │          │            │        │      │徒刑陸月，如易科罰金，以新臺幣壹仟元│
 │  │        │        │          │            │        │      │折算壹日，減為有期徒刑參月，如易科罰│
 │  │        │        │          │            │        │      │金，以新臺幣壹仟元折算壹日。        │
 └─┴────┴────┴─────┴──────┴────┴───┴──────────────────┘
附錄本案法條：
刑法第210條
偽造、變造私文書，足以生損害於公眾或他人者，處5年以下有
期徒刑。
刑法第220條
在紙上或物品上之文字、符號、圖畫、照像，依習慣或特約，足
以為表示其用意之證明者，關於本章及本章以外各罪，以文書論
。
錄音、錄影或電磁紀錄，藉機器或電腦之處理所顯示之聲音、影
像或符號，足以為表示其用意之證明者，亦同。
刑法第321條第1項第3款
犯竊盜罪而有左列情形之一者，處六月以上、五年以下有期徒刑
：三、攜帶兇器而犯之者。
刑法第339條第1項
意圖為自己或第三人不法之所有，以詐術使人將本人或第三人之
物交付者，處5年以下有期徒刑、拘役或科或併科1千元以下罰金
。
中華民國刑法第349條第2項
搬運、寄藏、故買贓物或為牙保者，處 5 年以下有期徒刑、拘
役或科或併科 1 千元以下罰金。

司法院資訊處製作；財團法人民間司法改革基金會備份。
